【裁判字號】    89,上易,33
【裁判日期】    890512
【裁判案由】    水土保持法
【裁判全文】
臺灣高等法院刑事判決                              八十九年度上易字第三三號
    上  訴  人  臺灣桃園地方法院檢察署檢察官
    被      告  泰堡建設股份有限公司
    代  表  人  甲○○
右上訴人因被告水土保持法案件，不服臺灣桃園地方法院八十七年度易字第一０四九
號，中華民國八十八年九月二十三日第一審判決（起訴案號：臺灣桃園地方法院檢察
署八十七年度偵字第一九四五號）提起上訴，本院判決如左：
    主  文
上訴駁回。
    理  由
一、公訴意旨略以：被告泰堡建設股份有限公司（下稱泰堡公司）負責人係甲○○（
    另案審理），被告泰堡公司於八十四年間承接佳碁建設股份有限公司原所興建坐
    落於位桃園縣楊梅鎮○○段三三四─一六七、三三四─一六八、三三四─一六九
    、三三四─一七０、三三０─八等山坡地上之「大觀天地住宅社區」，負責人甲
    ○○竟未依主管機關所許可之水土保持計畫施工（佳碁建設股份有限公司原施工
    時，亦涉嫌未依水土保持計劃施工，此部分已另分案偵查），繼續在上開山坡地
    邊坡處施工約０．一公頃，使邊坡處愈形陡峭，且表土裸露，又未設擋土牆，使
    該處水土流失，並已影響上邊坡現有建物（同地段第三三０─四七、─四八、─
    四九、─五０、─五一、─五二、─五三、─五四等地號上之建物）坍垮致生公
    共危險之虞。因認被告泰堡公司涉違反水土保持法第三十四條罪嫌。
二、按水土保持法第三十四條固規定：「因執行業務犯第三十二條或第三十三條第三
    項之罪者，除依各該項處罰其行為人外，對於僱用該行為人之法人或自然人亦科
    以各該條之罰金。」是法人僱用行為人執行業務行為，因違反水土保持法第三十
    二條或第三十三條規定，致生水土流失，除科處行為人違反水土保持法之刑責外
    ，對於「僱用」該行為人之法人，本於「代罰」性質，對於該法人部分另科以罰
    金刑。惟本件行為人甲○○因違反水土保持法第三十三條第一項第二款規定，開
    挖前開山坡地，致生水土流失等情，雖經檢察官以八十六年度偵字第六七六六號
    起訴在案，刻由原審以八十七年度訴字第三一二號審理中，惟甲○○係被告泰堡
    公司之董事長，此有泰堡公司變更登記事項卡一份附卷可憑（見原審卷第十三頁
    ），故在法律行為上而言，甲○○係被告泰堡公司之代表人，並非受僱於泰堡公
    司之受僱人，至為明灼。再者，另參酌臺灣地區與大陸地區人民關係條例第八十
    三條第四項、洗錢防制法第九條第三項、藥事法第八十七條、勞動基準法第八十
    一條、就業服務法第五十八條第二項、第五十九條第四項等法文，對於法人之代
    表人執行業務因違反各該條例規定，對該法人另科以罰金情形，均定有明文規定
    。惟水土保持法第三十四條並無類此規定，是縱認被告泰堡公司之代表人甲○○
    違反水土保持法規定，在前開山坡地從事「大觀天地住宅社區」施工，致生水土
    流失情形，尚不得逕將甲○○認係被告泰堡公司所僱用之行為人，遽依水土保持
    法第三十四條規定而科處被告泰堡公司罰金刑；此外，復查無其他具體事證足資
    證明被告泰堡公司涉有起訴意旨所指之違反水土保持法罪嫌，應認無法證明被告
    犯罪，揆諸首揭法文意旨，應為無罪之諭知。
三、原審以不能證明被告泰堡公司犯罪，依刑事訴訟法第三百零一條第一項、第三百
    零六條規定，為無罪之諭知，經核並無不合。檢察官上訴意旨略以：法人需聘僱
    人員以充任各項機關，法人之代表人即其一，其受僱於法人，領受法人所給予之
    報酬後，並不因為其所擔任之職務為代表人，即喪失其為法人受僱人地位，故原
    審以甲○○並非泰堡公司之受僱人云云，並非妥適，如謂除法人代表人以外之受
    僱人有違反水土保持法之犯行，法人即須依同法第三十四條科以刑罰，但居於法
    人代表人地位之公司負責人違反該法之犯行，該法人卻無須依該法科以刑責，顯
    屬輕重失衡，應非立法本意等語，指摘原判決不當，請求將原判決撤銷改判，但
    查，法人之「代表人」、「受僱人」在法律上係不同之概念，有不同之評價，故
    前開所述臺灣地區與大陸地區人民關係條例第八十三條第四項、洗錢防制法第九
    條第三項、藥事法第八十七條、勞動基準法第八十一條、就業服務法第五十八條
    第二項、第五十九條第四項等規定，對於法人之代表人、受僱人執行業務因違反
    各該條例規定，係採併列規定，是究不能因領有法人之報酬，即將認定法人之「
    代表人」亦為法人之「受僱人」，混淆該二者之概念，再水土保持法第三十四條
    規定，未將法人之代表人列入，雖與前開所述法規之規定不同，但此係立法問題
    ，依罪刑法定原則，亦不生輕重失衡情形，檢察官之上訴為無理由，應予駁回。
四、被告泰堡公司經合法傳喚，無正當理由而不到庭，爰不待其陳述逕行判決。
據上論斷，應依刑事訴訟法第三百六十八條、第三百七十一條，判決如主文。
本案經檢察官蔡茂松到庭執行職務。
中     華     民     國     八十九     年       五      月     十二     日
                              臺灣高等法院刑事第二十四庭
                                  審判長法  官  陳  貽  男
                                        法  官  聶  齊  桓
                                        法  官  李  世  貴
右正本證明與原本無異。
不得上訴。
                                        書記官  魏  汝  萍
中     華     民     國     八十九     年       五      月     十六     日


司法院資訊處製作；財團法人民間司法改革基金會備份。
